【裁判字號】    97,訴,132
【裁判日期】    970424
【裁判案由】    毒品危害防制條例
【裁判全文】
臺灣士林地方法院刑事判決               97年度訴字第132號
公  訴  人  臺灣士林地方法院檢察署檢察官
被      告  甲○○
上列被告因違反毒品危害防制條例案件，經檢察官提起公訴（96
年度毒偵字第2660號），被告於準備程序為有罪之陳述，經本院
合議庭裁定由受命法官獨任進行簡式審判程序，並判決如下：
    主  文
甲○○施用第一級毒品，累犯，處有期徒刑拾月。扣案第一級毒
品海洛因肆包合計淨重壹點陸捌公克均沒收銷燬之。
    事  實
一、甲○○前於民國88年間，因施用毒品案件，經臺灣臺北地方
    法院以88年度毒聲字第2730號送觀察、勒戒後，認有繼續施
    用毒品之傾向，經該院以89年度毒聲字第204 號裁定送強制
    戒治，嗣屆滿3 月，成效評定為合格，經該院以89年度毒聲
    字第1712號裁定停止戒治，所餘期間交付保護管束，於89年
    8 月1 日釋放出所，迄90年1 月14日保護管束期滿，由臺灣
    臺北地方法院檢察署檢察官於90年2 月15日以90年度戒毒偵
    字第30號為不起訴處分確定。又於92年間因施用毒品案件，
    經送強制戒治，嗣因毒品危害防制條例修正刪除二犯以後施
    用毒品罪強制戒治之規定，而於93年1 月9 日停止執行戒治
    處分釋放，而刑事責任部分，則經臺灣高等法院於92年8 月
    13日以92年度上訴字第2052號判決處有期徒刑6 月確定，並
    於93年1 月12日易科罰金執行完畢。再於94年間，因施用毒
    品案件，經臺灣臺北地方法院於94年10月28日以94年度訴字
    第728 號判決施用第一級毒品處有期徒刑8 月、施用第二級
    毒品處有期徒刑4 月，應執行有期徒刑11月確定；復於95年
    間，因施用毒品案件，經臺灣高等法院於95年6 月22日以95
    年度上訴字第1725號判決處有期徒刑10月，嗣經裁定減刑為
    有期徒刑5 月確定。而上述2 件施用毒品罪經合併執行，甫
    於96年7 月16日執行完畢。詎甲○○仍不知悔改，復於前案
    強制戒治執行完畢釋放5 年內再犯施用毒品罪，經法院判處
    罪刑確定後，又基於施用第一級毒品海洛因之犯意，於96年
    11月21日上午某時許，在臺北市南港區玉成公園公共廁所內
    ，以針筒注射之方式，施用第一級毒品海洛因1 次。嗣於96
    年11月22日下午2 時20分許，在臺北市南港區○○○路49巷
    口為警盤查，甲○○主動交出第一級毒品海洛因4 小包（合
    計淨重1.68公克）而查獲，並經警採集其尿液檢體送驗呈嗎
    啡陽性反應，始查悉上情。
二、案經臺北市政府警察局南港分局報告臺灣士林地方法院檢察
    署檢察官偵查起訴。
    理  由
一、本件被告所犯非死刑、無期徒刑或最輕本刑有期徒刑3 年以
    上之罪，亦非高等法院管轄第一審案件，且於準備程序進行
    中，被告先就被訴事實為有罪之陳述，經告知被告簡式審判
    程序之旨，並聽取檢察官、被告之意見後，本院合議庭裁定
    由受命法官進行簡式審判程序，是本件之證據調查，依刑事
    訴訟法第273 條之2 規定，不受同法第159 條第1 項、第16
    1 條之2 、第161 條之3 、第163 條之1 及第164 條至第17
    0 條規定之限制，合先敘明。
二、上揭犯罪事實，業據被告甲○○於警詢、偵查及本院審理時
    均坦承不諱（見96年度毒偵字第2660號卷第13頁至第16頁、
    第38頁至第39頁、本院卷第52頁、第56頁至第58頁），而被
    告於96年11月22日經警查獲時所採集尿液，經送臺灣尖端先
    進生技醫藥股份有限公司以氣相層析質譜儀分析法鑑驗結果
    ，呈鴉片類陽性反應，此有該公司96年12月7 日濫用藥物檢
    驗報告1 紙附卷可稽（見上開偵查卷第88頁），並有第一級
    毒品海洛因4 包（合計淨重1. 68 公克）扣案可資佐證，而
    前開第一級毒品海洛因1 包，經送法務部調查局以氣相層析
    質譜儀分析法檢驗，檢出第一級毒品海洛因成分，亦有法務
    部調查局97年1 月14日鑑定書1 紙存卷可參（見本院卷第32
    頁），是被告自白施用第一級毒品海洛因，應認與事實相符
    ，而可採信，本件事證明確，被告施用第一級毒品海洛因犯
    行，洵堪認定。
三、按92年7 月9 日新修正之毒品危害防制條例刪除2 犯及3 犯
    之規定，一改修法前繁雜之處遇程序，僅將施用毒品者簡化
    區分為初犯、再犯，並認施用毒品者係屬病患性犯人，以觀
    察、勒戒戒除其身癮，並以強制戒治去除其心癮。經觀察、
    勒戒或強制戒治執行完畢釋放後，若係5 年後再犯該條例第
    10條施用毒品罪者，與同條例第20條第1 項、第2 項關於「
    初犯」之處理方式相同，檢察官應先聲請法院裁定令被告入
    勒戒處所觀察、勒戒，並視有無繼續施用毒品傾向，決定應
    予釋放、為不起訴之處分，或應聲請法院裁定令入勒戒處所
    強制戒治；若係5 年內「再犯」同條例第10條施用毒品罪者
    ，依同條例第23條第2 項規定，檢察官則應依法追訴。觀諸
    該條例第20條第3 項之修正理由：「觀察、勒戒或強制戒治
    5 年後再犯者，顯見前所實施之觀察、勒戒或強制戒治已足
    以遮斷其施用毒品之癮，為期自新及協助其戒除毒癮，對此
    5 年後再犯者，爰明定仍適用初犯之規定，先經觀察、勒戒
    、強制戒治之程序。」及同條例第23條第2 項之修正理由：
    「為配合簡化施用毒品犯之刑事處遇程序，並鑑於經觀察、
    勒戒或強制戒治執行完畢釋放後5 年內再犯者，其再犯率甚
    高，原據以實施之觀察、勒戒及強制戒治既已無法收其實效
    ，自應施以刑事處遇。」，顯然如施用毒品者係前經觀察、
    勒戒或強制戒治等治療程序執行完畢5 年後，始再施用毒品
    之「初犯」，因前所執行之觀察、勒戒或強制戒治已足收戒
    除毒癮之效，自應重新執行觀察、勒戒或強制戒治等治療程
    序，並於治療程序執行完畢後，由檢察官為不起訴處分，毋
    庸對之追訴處罰；反之，在「再犯」之情形，因其先前所為
    治療程序顯未能收戒斷毒癮之效，且考量施用毒品者之再犯
    率偏高，乃簡化其刑事處遇程序，而逕予追訴處罰，不再施
    以治療程序。參酌上開立法理由，修正毒品危害防制條例就
    施用毒品者，祇於「初犯」及「5 年後再犯」2 種情形，有
    其追訴條件之限制，即須於初犯經觀察、勒戒或強制戒治釋
    放後，5 年內均無施用毒品之行為，始能認其前所實施之觀
    察、勒戒或強制戒治已足遮斷毒癮，而得於5 年後再犯時，
    再予適用初犯之規定，重行觀察、勒戒等程序。倘5 年內已
    經再犯，被依法追訴處罰，縱其第3 次（或第3 次以上）施
    用毒品之時間在初犯釋放5 年以後，即與「5 年後再犯」之
    情形有別，且因已於「5 年內再犯」，顯見其再犯率甚高，
    原實施觀察、勒戒或強制戒治，已無法收其實效，而無5 年
    戒斷期之存在，自無再經觀察、勒戒及強制戒治之必要，即
    應依該條例第10條處罰，始符新法修正之本旨，最高法院95
    年度第7 次刑事庭決議、最高法院95年度臺非字第59號、第
    65號判決意旨可資參照。經查：被告甲○○前於民國88年間
    ，因施用毒品案件，經臺灣臺北地方法院以88年度毒聲字第
    2730號送觀察、勒戒後，認有繼續施用毒品之傾向，經該院
    以89年度毒聲字第204 號裁定送強制戒治，嗣屆滿3 月，成
    效評定為合格，經該院以89年度毒聲字第1712號裁定停止戒
    治，所餘期間交付保護管束，於89年8 月1 日釋放出所，迄
    90年1 月14日保護管束期滿，由臺灣臺北地方法院檢察署檢
    察官於90年2 月15日以90年度戒毒偵字第30號為不起訴處分
    確定。又於92年間因施用毒品案件，經送強制戒治，嗣因毒
    品危害防制條例修正刪除二犯以後施用毒品罪強制戒治之規
    定，而於93年1 月9 日停止執行戒治處分釋放，而刑事責任
    部分，則經臺灣高等法院於92年8 月13日以92年度上訴字第
    2052號判決處有期徒刑6 月確定，並於93年1 月12日易科罰
    金執行完畢。再於94年間，因施用毒品案件，經臺灣臺北地
    方法院於94年10月28日以94年度訴字第728 號判決施用第一
    級毒品處有期徒刑8 月、施用第二級毒品處有期徒刑4 月，
    應執行有期徒刑11月確定；復於95年間，因施用毒品案件，
    經臺灣高等法院於95年6 月22日以95年度上訴字第1725號判
    決處有期徒刑10月，嗣經裁定減刑為有期徒刑5 月確定。而
    上述2 件施用毒品罪經合併執行，甫於96年7 月16日執行完
    畢等情，有臺灣臺北地方法院檢察署90年度戒毒偵字第30號
    不起訴處分書、92年度毒偵字第107 號起訴書、94年度毒偵
    字第1273號起訴書、94年度毒偵字第3878號起訴書、臺灣高
    等法院92年度上訴字第2052號刑事判決、臺灣臺北地方法院
    94年度訴字第728 號刑事判決、95年度訴字第316 號刑事判
    決、臺灣高等法院95年度上訴字第1725號刑事判決、96年度
    聲減字第857 號裁定（見前揭偵查卷第54頁至第79頁）及臺
    灣高等法院被告前案紀錄表在卷可憑（見本院卷第5 頁至第
    16頁），是被告於90年1 月14日強制戒治執行完畢後5 年內
    ，既又於92年間、94年間及95年間再施用毒品，且經判處罪
    刑確定，即係「5 年內再犯」，甚為明確。衡諸首揭說明，
    本案被告犯行既非初犯，亦非毒品危害防制條例第20條第3
    項所指「5 年後再犯」之情形，即應依法訴追審理。從而，
    本案事證明確，被告施用第一級毒品犯行洵堪認定，應依法
    論科。
四、查海洛因為毒品危害防制條例所稱之第一級毒品，觀諸該條
    例第2 條第2 項第1 款規定甚明。核被告所為，係犯毒品危
    害防制條例第10條第1 項之施用第一級毒品罪。其施用第一
    級毒品前後持有第一級毒品之低度行為，為施用第一級毒品
    之高度行為所吸收，均不另論罪。又被告有犯罪事實欄所載
    之犯罪科刑執行紀錄，有臺灣高等法院被告前案紀錄表在卷
    可稽（見本院卷第5 頁至第16頁），其於有期徒刑執行完畢
    後5 年內，故意再犯本案有期徒刑之罪，係屬累犯，應依刑
    法第47條第1 項之規定論以累犯，並加重其刑。爰審酌被告
    素行非佳，前因施用毒品案件，經法院裁定送觀察、勒戒及
    強制戒治後，竟仍無法戒除毒癮，復又再施用毒品，惟念其
    施用毒品乃戕害個人身心健康，尚未危及他人，其犯罪之動
    機、目的、手段、施用時間、施用次數及其智識程度、犯後
    坦認犯行，態度尚稱良好等一切情狀，就被告施用第一級毒
    品犯行，量處如主文所示之刑，以示懲儆。
五、扣案之第一級毒品海洛因4 包（合計淨重1.68公克），係違
    禁物，不問屬於犯人與否，應依毒品危害防制條例第18條第
    1 項前段宣告沒收銷燬。
據上論斷，應依刑事訴訟法第273 條之1 第1 項、第299 條第1
項前段，毒品危害防制條例第10條第1 項、第18條第1 項，刑法
第11條前段、第47條第1 項，判決如主文。
本案經檢察官吳維雅到庭執行職務。
中    華    民    國    97    年    4    月    24    日
                  刑事第四庭法  官  高雅敏
以上正本證明與原本無異。
如不服本判決，應於收受送達後10日內向本院提出上訴書狀，其
未敘述上訴之理由者並得於提起上訴後20日內向本院補提理由書
。
                            書記官  田瑾俐
中    華    民    國    97    年    4    月    24    日
附錄本案論罪科刑法條
毒品危害防制條例第10條第1項
施用第一級毒品者，處 6 月以上 5 年以下有期徒刑。


司法院資訊處製作；財團法人民間司法改革基金會備份。
